最高法院刑事判決　　　　　　　　　　　　　　　八十八年度台上字第一六三六號
　　上訴人　台灣高等法院檢察署檢察官
　　被　告　甲○○
右上訴人因被告常業竊盜案件，不服台灣高等法院中華民國八十六年三月三十一日第
二審更審判決（八十五年度上更(二)字第三三五號，起訴案號：台灣桃園地方法院檢察
署八十一年度偵字第五七六六、七六九一、六五三六、五八二九號），提起上訴，本
院判決如左：
    主  文
原判決撤銷，發回台灣高等法院。
    理  由
本件原判決以公訴意旨略謂：被告甲○○為圖厚利，竟基於常業之犯意，自民國八十
年五月間起至同年底，加入以范國廷為首之「竊車套車集團」，並以桃園縣中壢市○
○路○段二八一巷十五弄二十之一號為據點，由范國廷下手行竊，被告與陳乾政或萬
春龍則在旁把風，共同竊得如起訴書「附表」所示之贓車，得手後，再由被告將所竊
贓車開往中壢市上址。繼由被告或萬春龍將贓車之車身或引擎號碼磨滅，重新打上范
國廷等人事先購得之事故車之車身或引擎號碼，足生損害於監理機關對於車籍之管理
，或將贓車引擎吊至事故車之車身完成套車，並由被告或張茂騫從事鎖頭更換或套車
後之修繕整理工作，以避人耳目，再分別將上開贓車售與他人，得款朋分花用。認被
告犯有刑法第三百二十二條之常業竊盜罪及同法第二百十六條、第二百十條之行使偽
造私文書罪，二罪有方法結果之牽連關係，應從一重以常業竊盜罪處斷云云。經審理
結果，仍認被告之犯罪不能證明，因維持第一審諭知被告無罪之判決，駁回公訴人在
第二審之上訴，雖非無見。惟按我國刑事訴訟制度，係採真實發見主義，審理事實之
法院，對於被告有利及不利之證據，均應一律加以注意，依職權詳加調查。苟與待證
事實有重要關係，在客觀上認為應行調查之證據，而未依法詳加調查，率予判決者，
即有應於審判期日調查之證據未予調查之違背法令，自足構成撤銷之原因。經查范國
廷、陳乾政、萬春龍於被查獲之初，即供認參與竊盜及偽造文書之該竊盜集團份子，
尚有「阿郎」其人。范國廷於八十一年六月五日警訊時，固在被告之口卡片影本上註
明：「此人不是阿郎，我認識的是叫楊武郎，是住中壢」（第五七六六號偵查卷第三
十三頁），檢察官於同年六月九日偵查時，范國廷、陳乾政亦指認被告之口卡片後供
稱非其等所稱之「阿郎」，范國廷復謂該「阿郎」叫「楊武郎」，自稱住中壢，曾與
葉雲棣在一起過；然檢察官立刻偵訊葉雲棣之結果，據葉雲棣表示與其一起之「阿郎
」本名叫甲○○，二十餘歲，學修車，並指認被告之口卡片表示「很像」，其他無叫
「阿郎」之友人，至此，范國廷始供認因「怕牽扯太複雜」，方於八十一年六月五日
警訊時故意表示被告之口卡片不是參與竊車集團之「阿郎」，（同上卷第四十頁反面
至四十二頁）。又范國廷在同年六月十一日檢察官偵查中，供認其記事簿上所載「阿
郎」電話號碼「六八九九九二」係指被告無訛（第二七二號他字卷第八頁），高虎江
亦證實被告之電話係「六八九九九二」號，（第五七六六號偵查卷第四十四頁反面）
。復據范國廷、陳乾政、高虎江、黃秋月等人之供述及卷附之合約讓渡書影本觀之，
綽號「阿郎」之被告，原在別名「高祈財」綽號「阿財」之高虎江所經營之誠興汽車
修理廠工作，至八十年五月五日，高虎江將上開汽車修理廠以新台幣（下同）三十萬
元讓渡予被告及葉雲棣二人經營，被告則將該竊車集團所竊得並由被告作「套車」處
理之雷諾二十一自用小客車（懸掛000－0000號車牌，即原判決附表編號十四
所示）售予高虎江，被告應支付高虎江之汽車修理廠讓渡款即以該贓車款抵付（第五
七六六號偵查卷第二十九頁、三十九頁反面、四十頁至四十六頁、第六十九頁、第四
六七九號偵查卷八十一年五月四日筆錄，第一三八九號偵查卷八十一年五月七日筆錄
，一審卷第九十一頁反面、一三○頁反面）。另檢察官於八十一年三月二十四日偵查
時，陳乾政、鍾志文、徐國基一致供稱竊車集團所竊得之一部福特全壘打汽車，先後
由陳乾政出面，經由鍾志文介紹出售徐國基，再由「阿郎」者出面交車並陪同徐國基
辦理過戶手續（第三二二一號偵查卷八十一年三月二十四日筆錄），徐國基於八十二
年六月四日檢察官偵訊時，指認被告之口卡片證實係由被告陪同其前往監理機關辦理
過戶手續無誤（原審卷第十四頁反面、第十七頁），迨原審於八十三年八月二十三日
調查訊問時，當庭由徐國基指認被告及葉雲棣、高虎江後，徐國基亦稱陪其前往監
理機關辦理過戶登記領牌者，「輪廓有點像甲○○，其他二人不認識」（原審卷第三
十六頁反面）。綜合上開不利於被告之證據資料，得否猶謂參與范國廷等人之竊車集
團手竊盜、偽造文書並銷贓之「阿郎」另有其人而非被告﹖原判決所為證據取捨之
判斷，是否與吾人日常生活經驗定則無違﹖均非無研酌之餘地。原審對上開不利於被
告之證據，未深入調查斟酌，究明真象，率爾認為被告上開被訴犯罪均不能證明，自
難謂非判決違背法令。本院前次發回意旨，已經詳為指明，本次更審仍未就卷內不利
被告之各項證據，依據經驗法則，綜合研判，究明真象，以為判斷之依據，期毋枉縱
，其自由判斷之職權行使，自屬逾越範圍。又依范國廷、陳乾政、高虎江、黃秋月、
葉雲棣於偵查中所供被告甲○○曾與范國廷共同交付贓車、收取款項及由被告作「套
車」處理等諸般情節（第五七六六號偵查卷第二十九頁、三十九至四十六頁，第四六
七九號偵查卷八十一年五月四日偵訊筆錄，第一三八九號偵查卷八十一年五月七日筆
錄，第一審卷第九十一、一三○頁），如果無訛，被告甲○○與范國廷等竊車集團顯
然難脫干係，原判決僅執高虎江及葉雲棣於原審之供詞，遽為有利被告之判斷，而置
其他卷存不利被告之證據於不論，其所為判斷亦與卷存證據資料，不相符合。檢察官
上訴意旨，執以指摘，洵有理由，應認原判決仍有撤銷發回之原因。
據上論結，應依刑事訴訟法第三百九十七條、第四百零一條，判決如主文。
中      華      民      國    八十八    年      四      月      二      日
                              最高法院刑事第四庭
                                  審判長法官  黃  劍  青
                                        法官  劉  敬  一
                                        法官  林  增  福
                                        法官  邵  燕  玲
                                        法官  張  清  埤
      右正本證明與原本無異
                                              書  記  官
中      華      民      國    八十八    年      四      月      八      日
